【裁判字號】    97,訴,3416
【裁判日期】    971121
【裁判案由】    強盜等
【裁判全文】
臺灣臺中地方法院刑事判決              97年度訴字第3416號
公  訴  人  臺灣臺中地方法院檢察署檢察官
被      告  己○○
                    （現另案於臺灣臺中監獄執行中）
指定辯護人  義務辯護人江來盛律師
被      告  甲○○
                    （現另案在臺灣臺中看守所羈押中）
            乙○○
                    （現另案於臺灣臺中監獄執行中）
上二人共同
指定辯護人  本院公設辯護人戊○○
上列被告等因強盜等案件，經檢察官提起公訴（96年度偵字第21
255號、96年度偵字第23408號、97年度偵字第18309號），本院
判決如下：
    主    文
己○○共同意圖為自己不法之所有，攜帶兇器，以強暴至使不能
抗拒，而取他人之物，處有期徒刑拾年，扣案之藍波刀刀板（無
刀刃）壹支及皮質刀鞘壹個，均沒收。
甲○○共同意圖為自己不法之所有，攜帶兇器，以強暴至使不能
抗拒，而取他人之物，處有期徒刑捌年陸月，扣案之藍波刀刀板
（無刀刃）壹支及皮質刀鞘壹個，均沒收。
乙○○共同意圖為自己不法之所有，攜帶兇器，以強暴至使不能
抗拒，而取他人之物，累犯，處有期徒刑玖年，扣案之藍波刀刀
板（無刀刃）壹支及皮質刀鞘壹個，均沒收。
    犯罪事實
一、乙○○前因違反毒品危害防制條例及替代役實施條例等案件
    ，經本院分別判處罪刑後，復經本院裁定應執行有期徒刑11
    月確定，送監執行，於96年3月27日縮短刑期假釋出監付保
    護管束，並於同年4月4日保護管束期滿未經撤銷假釋，刑期
    以已執行完畢論。詎乙○○仍不知悔悟，嗣己○○缺錢花用
    ，向甲○○、乙○○提議強盜，因乙○○先前積欠己○○購
    買毒品之價金，甲○○則因己○○提供位於臺中縣外埔鄉○○村○○○路47號之住處供甲○○免費吃住及花費，其等3
    人即共同基於意圖為自己不法所有之強盜犯意聯絡，由己○○提供其所有之刀刃鋒利尖銳、客觀上足以危害人之生命、
    身體安全之兇器藍波刀1把予甲○○持有，而推由甲○○、
    乙○○2人騎乘機車外出行搶，乙○○隨即騎乘其所有之車
    牌號碼不詳之重型機車後載甲○○自己○○之前開住處出發
    ，至臺中縣后里馬場附近找尋目標伺機下手，而於96年8月
    17日凌晨0時45分，乙○○、甲○○2人騎乘機車行經臺中縣
    后里鄉○○路之臺糖加油站東邊約50公尺附近，見丁○○獨
    自1人騎機車行經該處，遂由乙○○騎乘機車後載甲○○靠
    近丁○○所騎乘之機車左側，再由甲○○以腳踢丁○○所騎
    之機車使丁○○摔到在地，甲○○隨即下車，手持前開客觀
    上足以傷害人之生命、身體，可供兇器使用之藍波刀指向丁○○，先以言詞向丁○○恫稱：「將東西拿出」等語，並以
    另1隻手強拉取走背在丁○○身上之LV皮包【內有LG廠牌及
    三星廠牌之行動電話各1支、現金新臺幣（下同）2000餘元
    、金項鍊2條、鑽石戒指1只、機車駕駛執照、國民身分證、
    健保ＩＣ卡各1張】1只，以此強暴、脅迫之方式，至使丁○○不能抗拒，而強盜丁○○之LV皮包【內有LG廠牌及三星廠
    牌之行動電話各1支、現金新臺幣（下同）2000餘元、金項
    鍊2條、鑽石戒指1只、機車駕駛執照、國民身分證、健保IC
    卡各1張】1只，得手後，隨即由乙○○騎前開重型機車後載
    甲○○逃離現場，甲○○、乙○○於半途將強盜所得之LG廠
    牌及三星廠牌之行動電話各1支、現金2000餘元、金項鍊2條
    及鑽石戒指1只留下外，其餘物品則均丟棄大甲溪中，甲○○、乙○○2人返回己○○前開住處後，即將強盜所得之LG
    廠牌及三星廠牌之行動電話各1支、現金2000餘元、金項鍊2
    條及鑽石戒指1只交予己○○，己○○將強盜所得之現金及
    行動電話留下，其餘搶得之金項鍊1條、鑽石戒指1只則交由
    甲○○負責銷贓，甲○○即於96年8月17日，委託不知情之
    友人王文伶持前開強盜所得之鑽石戒指1只共同前往臺中縣
    外埔鄉○○路753-13號之「利得當舖」，由王文伶出面以
    2500元之代價典當予不知情之「利得當舖」負責人陳明雄，
    另再委由不知情之王文伶共同前往臺中縣大甲鎮○○路182
    號「金玉美銀樓」，由王文伶出面將前開強盜所得之金項鍊
    1條以1000餘元之代價，變賣予「金玉美銀樓」不知情之成
    年負責人，變賣所得款項甲○○均交給己○○。後己○○於
    96年8月18日將上開強盜所得之LG廠牌行動電話1支，交予知
    情之丙○○（嗣通緝到案後，本院另行審結）。嗣經警循線
    查獲丙○○使用該強盜所得之LG廠牌行動電話，經丙○○陳
    述係己○○交付而查獲，並於97年1月7日搜索己○○前開住
    處，扣得己○○所有供己○○、甲○○、乙○○等人作為強
    盜所用之藍波刀刀板（無刀刃）1支及皮質刀鞘1個。
二、案經臺中縣警察局大甲分局報請臺灣臺中地方法院檢察署檢
    察官偵查及同署檢察官自動檢舉偵查起訴。
    理    由
壹、證據能力之說明：
一、按檢察官職司追訴犯罪，就審判程序之訴訟構造言，檢察官
    係屬與被告對立之當事人一方，偵查中對被告以外之人所為
    之偵查筆錄，或被告以外之人向檢察官所提之書面陳述，性
    質上均屬傳聞證據。在理論上。如未予被告反對詰問、適當
    辯解之機會，一律准其為證據，似有違當事人進行主義之精
    神，對被告之防禦權亦有所妨礙；然而現階段刑事訴訟法規
    定檢察官代表國家偵查犯罪、實施公訴，必須對於被告之犯
    罪事實負舉證之責，依法其有訊問被告、證人及鑑定人之權
    ，證人、鑑定人且須具結，而實務運作時，偵查中檢察官向
    被告以外之人所取得之陳述，原則上均能遵守法律規定，不
    致違法取供，其可信性極高，為兼顧理論與實務，乃於修正
    刑事訴訟法時，增列第159條之1第2項，明定被告以外之人
    （含被害人、證人等）於偵查中向檢察官所為陳述，除顯有
    不可信之情況外，得為證據（最高法院95年度臺上字第1044
    號判決參照）；復按刑事訴訟法第159條之1第2項，明定被
    告以外之人於偵查中向檢察官所為陳述，除顯有不可信之情
    況外，得為證據。所為「不可信之情況」，由法院審酌被告
    以外之人於陳述時之外在環境及情況而為判斷。而被告以外
    之人於偵查時，是否與被告對質，與其陳述時之外在環境並
    無必然之關聯，自不得以偵查中未經被告詰問，逕認該陳述
    無證據能力。至該等陳述與事實是否相符，要屬證據證明力
    之問題，與證據能力之有無，不容混淆（最高法院94年度臺
    上字第7132號判決、95年度臺上字第1585號判決參照）；又
    證人於檢察官偵查中所為之陳述，審酌該陳述作成之客觀條
    件及環境，認其心理狀態健全，並無受到脅迫、利誘或詐欺
    ，自非顯有不可信之情形，依刑事訴訟法第159條之1第2項
    之規定，亦得為證據（最高法院95年度臺上字第934號判決
    參照）。查證人即共同被告甲○○於檢察官偵查中已具結陳
    述，且證人甲○○於檢察官偵查中，就被告己○○如何謀議
    並提供藍波刀供其與被告乙○○行搶之情形供陳無誤，且證
    人甲○○於檢察官偵查中並無受到脅迫、利誘或詐欺之情形
    ，並結證明確，足見證人甲○○於檢察官偵查中所為具結之
    證詞，非顯有不可信之情形，復經本院於審理時傳喚到庭具
    結後行交互詰問完畢，是證人甲○○於檢察官偵查中之審判
    外陳述，有證據能力，合先敘明。
二、被告以外之人於審判外之陳述，雖不符刑事訴訟法第159 條
    之1至第159條之4之規定，而經當事人於審判程序同意作為
    證據，法院審酌該言詞陳述或書面陳述作成時之情況，認為
    適當者，亦得為證據。當事人、代理人或辯護人於法院調查
    證據時，知有第159條第1項不得為證據之情形，而未於言詞
    辯論終結前聲明異議者，視為有前項之同意。刑事訴訟法第
    159條之5定有明文。查被告及指定辯護人張繼準律師於本院
    準備程序時，就證人丁○○、吳明賢、陳佳瑜、黃文駿、詹
    正宇等人於警詢之審判外陳述、證人丙○○於警詢及檢察官
    偵查中之審判外之陳述之證據能力，均未表示任何反對之意
    見，迄至本案言詞辯論終結前，被告及辯護人亦未聲明異議
    ，有本院準備程序筆錄及審判筆錄在卷可考，另經本院審酌
    卷內各該人員於警詢、檢察官偵查中陳述時之情狀，均查無
    被違法取供或非出於自由意志之情形，相關書證亦查無違法
    取證或造假虛捏之情事，以之作為本案之證據，皆屬適當，
    依前揭規定，本案判決以下所引用之人證、書證均得為本案
    之證據，合先敘明。
貳、本案部分：
一、訊據被告甲○○對於前揭犯罪事實坦承不諱；被告乙○○固
    坦承有與被告甲○○共同攜帶凶器強盜被害人丁○○之事實
    ，惟否認有與被告己○○共同強盜犯行，辯稱：其與被告甲○○2人是臨時起意行搶云云；被告己○○矢口否認有何與
    被告甲○○、乙○○共同攜帶凶器強盜之犯行，辯稱：其並
    沒有要被告甲○○、乙○○去行搶，也不知道他們要去行搶
    ，被告甲○○拿給其錢1700元是被告甲○○的友人欠其所還
    的錢，另外查獲的手機是被告甲○○丟在其家中垃圾桶，後
    來其看到覺得好好的就撿起來，之後丙○○到其家中，問其
    有無手機可以用，其就將該手機交給丙○○，其不知道被告
    甲○○、乙○○他們有放扣案之藍波刀在其家中云云。惟查
    ：
  (一)前開犯罪事實，業據證人甲○○於警詢、檢察官偵查中及本
    院審理時、證人丙○○於警詢及檢察官偵查中分別證述明確
    ，並經證人丁○○、詹正宇、黃文駿、陳佳瑜、吳明賢等人
    於警詢證述屬實，且有扣押物品清單、臺中縣利得當舖收當
    物品登記簿及通聯調閱查詢單各1份、照片4張在卷足稽，復
    有藍波刀刀板（無刀刃）1支及皮質刀鞘1個扣案可資佐證。
  (二)被告己○○雖以前詞置辯，且證人即被告乙○○於本院審理
    時雖證稱：本案是被告甲○○與其離開被告己○○家後才起
    意犯案，被告己○○並不知情等語。然查，被告己○○自承
    扣案之藍波刀係其所有等語明確（見臺灣臺中地方法院檢察
    署96年度偵字第21255號偵查卷第127頁背面、第156頁背面
    ），而證人乙○○於本院審理時證稱：當天其到被告己○○
    家後，坐了大約20分鐘才跟被告甲○○一起出去行搶，當天
    被告甲○○穿短袖T恤、短褲、拖鞋，並沒有帶包包等語（
    見本院卷97年10月23日審判筆錄），參以該藍波刀刀柄及刀
    鞘之長度據以推算，該藍波刀含刀刃時並無可能藏放在口袋
    內而不遭人發現，衡以證人乙○○所述當時在被告己○○家
    中尚有其他人在，被告己○○亦在場，而被告己○○並不知
    證人乙○○、甲○○欲行搶，則如證人乙○○所述其與被告
    甲○○是出門後始臨時起意強盜，而被告己○○並不知情屬
    實，何以被告甲○○在被告己○○家中無故取走該把藍波刀
    ，竟無人聞問，且如被告甲○○與證人乙○○係離開被告己○○家後始臨時起意犯案，則被告甲○○於離開被告己○○
    家前既尚未決定要動手強盜，何以會預先將該把藍波刀攜出
    ，證人乙○○前開證述，顯與常情未合；另證人乙○○證稱
    當天其至被告己○○家是要一起出錢買毒品，其是到被告己○○家後才知道被告甲○○也在等語，亦與被告己○○於檢
    察官偵查中所稱：當天被告乙○○是到其家要接被告甲○○
    ，他們2人說要到外面收錢還其錢等語（見同前偵查卷第173
    頁）不符，如證人乙○○係到場後才知被告甲○○在被告己○○家，先前並無任何謀議，且無任何遭被告己○○逼債之
    情形下，何以與被告甲○○甫離開被告己○○家時，即與被
    告甲○○決定持被告己○○之藍波刀強盜，核與一般經驗常
    情未合，再參以證人乙○○於本院審理時亦先就其參與犯案
    一事曾先供陳當時其是要與被告甲○○去收錢，並不知被告
    甲○○要強盜被害人，出門時亦無看見該把藍波刀等避重就
    輕之陳述，且證人乙○○前開證述與被告己○○所述多所不
    符，亦與卷內證據所示有異，足認證人乙○○所述，核屬附
    和迴護被告己○○之詞，並無足作為有利於被告己○○之認
    定。被告己○○所辯無非卸責之詞，並無足採。
  (三)被告乙○○雖辯稱當天是與被告甲○○臨時起意行搶，並無
    與被告己○○謀議等語。然查，證人甲○○於警詢、檢察官
    偵查中證稱；被告乙○○綽號「小隻的」，是被告己○○叫
    其與被告乙○○一起去強盜，被告己○○說他沒錢去搶好不
    好，其就回答說好，然後被告己○○就找了被告乙○○一起
    來，其就跟被告乙○○一起去搶等語明確，且該藍波刀係被
    告己○○所有，而以被告甲○○當天所穿著之衣物，並無可
    能藏放該藍波刀不被發現，如非被告己○○與被告乙○○、
    甲○○等人早已預謀犯強盜犯行，尚無可能任憑被告甲○○
    將該藍波刀任意帶走而無任何詢問之情形，是被告乙○○所
    辯，亦無足採。
  (四)綜上所述，本案事證明確，被告3人前開攜帶兇器強盜犯行
    均堪認定。
二、按刑法第321條第1項第3款所稱兇器，其種類並無限制，凡
    客觀上足對人之生命、身體、安全構成威脅，具有危險性之
    兇器均屬之，且祇須行竊時攜帶此種具有危險性之兇器為已
    足，並不以攜帶之初有行兇之意圖為必要，水果刀為足以殺
    傷人生命、身體之器械，顯為具有危險性之兇器（最高法院
    79年臺上字第5253號判例要旨參照）。查，本件扣案之藍波
    刀為鋒利之刀具，客觀上足對人之生命、身體、安全構成威
    脅，自屬兇器。又犯強盜罪而有刑法第321條第1項各款之情
    形之一者，係構成刑法第330條之加重強盜罪。是核被告3人
    所為，均係犯刑法第330條第1項之攜帶兇器強盜罪。按刑法
    分則或刑法特別法中規定之結夥2人或3人以上之犯罪，應以
    在場共同實施或在場參與分擔實施犯罪之人為限，不包括同
    謀共同正犯在內。司法院大法官會議釋字第109號解釋「以
    自己共同犯罪之意思，事先同謀，而由其中一部分之人實施
    犯罪之行為者，均為共同正犯」之意旨，雖明示將「同謀共
    同正犯」與「實施共同正犯」併包括於刑法總則第28條之「
    正犯」之中，但此與規定於刑法分則或刑法特別法中之結夥
    犯罪，其態樣並非一致，最高法院76年臺上字第7210號著有
    判例意旨可資參照。查，被告己○○與其餘被告甲○○、乙○○共謀強盜，並提供藍波刀予被告甲○○、乙○○，而推
    由被告甲○○、乙○○2人動手行搶，被告己○○並未在場
    共同實施或在場參與分擔實施犯罪，接諸上開最高法院判例
    意旨，被告3人尚不構結夥3人之加重強盜要件，被告3人就
    前開攜帶兇器強盜犯行，有犯意聯絡及行為分擔，均為共同
    正犯。查，被告乙○○前因違反毒品危害防制條例及替代役
    實施條例等案件，經本院分別判處罪刑後，復經本院裁定應
    執行有期徒刑11月確定，送監執行，於96年3月27日縮短刑
    期假釋出監付保護管束，並於同年4月4日保護管束期滿未經
    撤銷假釋，刑期以已執行完畢論，有臺灣高等法院被告前案
    紀錄表1份在卷可憑，其前受徒刑執行完畢，5年以內故意再
    犯本件有期徒刑以上之罪，為累犯，應依刑法第47條第1項
    之規定加重其刑2分之1。爰審酌被告3人前有多項前科，素
    行不佳，其等正值年輕力壯之際，不思以正當途徑獲取財物
    ，圖以強盜財物滿足自己之慾望，並造成被害人丁○○精神
    驚嚇，嚴重影響社會治安，惡性非輕，被告己○○係立於首
    謀之地位，被告乙○○、甲○○2人係為償還對被告己○○
    之債務始合意行搶，及其等於本案之分工、地位，並被告甲○○犯後坦承犯行，被告乙○○坦承共同加重強盜犯行，被
    告己○○犯後矢口否認犯行等一切情狀，分別量處如主文所
    示之刑。檢察官於本院審理時雖對被告己○○部分具體求處
    有期徒刑11年，並被告3人均具體求處諭知行前強制工作，
    然本院認被告己○○於本案實際上參與程度，及被告3人本
    件係共同犯1次加重強盜犯行，並渠等先前並無犯其他強盜
    犯行，是檢察官就此部分求處被告己○○部分有期徒刑11年
    ，並就被告3人均諭知刑前強制工作，顯屬過重，應以主文
    宣示之刑為適當，併予敘明。扣案之藍波刀刀板（無刀刃）
    1支及皮質刀鞘1個，為被告己○○所有供其等共同犯本案加
    重強盜犯行所用之物，業據被告甲○○供陳明確，爰依刑法
    第38條第1項第2款之規定，宣告沒收，併予敘明。
據上論斷，應依刑事訴訟法第299條第1項前段，刑法第28條、第
330條第1項、第38條第1項第2款，判決如主文。
中    華    民    國    97    年    11    月    21    日
                  刑事第六庭  審判長法  官  洪俊誠
                                    法  官  高英賓
                                    法  官  戴博誠
以上正本證明與原本無異。
如不服本判決應於收受判決後10日內向本院提出上訴書狀，並應
敘述具體理由；其未敘述上訴理由者，應於上訴期間屆滿後20日
內向本院補提理由書（均須按他造當事人之人數附繕本）「切勿
逕送上級法院」。
                                    書記官  林政佑
中    華    民    國    97    年    11    月    21    日
【附錄論罪科刑法條】
刑法第330條第1項：
犯強盜罪而有第321條第1項各款情形之一者，處7年以上有期徒
刑。


司法院資訊處製作；財團法人民間司法改革基金會備份。
